最高法院刑事判決　　　　　　　　　　　　　　　八十六年度台上字第五三○一號
　　上訴人　乙○○
　　　　　　利招榮
　　　　　　甲○○
右上訴人等因職案件，不服台灣高等法院高雄分院中華民國八十五年九月十一日第
二審判決（八十五年度上訴字第六五二號，起訴案號：台灣屏東地方法院檢察署八十
三年度偵字第七四三三號），提起上訴，本院判決如左：
    主  文
上訴駁回。
    理  由
按刑事訴訟法第三百七十七條規定：上訴於第三審法院，非以判決違背法令為理由，
不得為之。是提起第三審上訴，應以原判決違背法令為理由，係屬法定要件，且必須
依據卷內資料為具體之指摘，並足據以辨認原判決已具備違背法令之形式，始足相當
。本件原判決認定上訴人乙○○係屏東縣三地門鄉第十、十一屆鄉長；綜理鄉公所各
項業務，歸順智（已判決確定）為鄉公所秘書，協助鄉長綜理鄉公所業務；林勝德（
已判決確定）為民政課長，負責公共工程業務；潘國定（已判決確定）為民政課課員
，協助公共工程業務；上訴人利招榮為財經課長，協助民政課辦理鄉內各項公共工程
業務；上訴人甲○○為財經課技士，負責工程設計、發包、監工及驗收業務；林義盛
（已判決確定）為村幹事，經鄉長指派協助辦理鄉內各項公共工程業務。緣因屏東縣
三地門鄉青山村缺少集會場所，乃於民國八十年度經村民大會議決興建集會所，屏東
縣政府並同意撥款補助新台幣（下同）十五萬元。惟因青山村遲未覓妥興建地點，經
屏東縣政府先後函知鄉公所迅速辦理竣工驗收，並備妥驗收報告及有關資料報府核發
該補助款，否則將依法不再補助，亦不再辦理保留。青山村長藍美雄（已判決確定）
欲使縣政府核撥該筆補助款，乃請託潘國定協助。上開八人明知青山村並未覓妥興建
地點，乃共同基於圖利三地門鄉鄉公所之犯意聯絡，於八十一年四、五月間，經乙○
○、歸順智、利招榮、林勝德、潘國定、甲○○及林義盛商定，由青山村長藍美雄提
供村民楊昌學所有之停車場棚架照片給潘國定，以充當該集會所竣工之證明，由潘國
定提供該照片，甲○○提供其以前編列之小型工程預算書，並推由林義盛於八十一年
四至六月上旬某日，在三地門鄉鄉公所內，編造八十年九月五日制作，業於八十年六
月廿日開工，於八十年九月三日竣工之竣工報告，八十年九月四日驗收之驗收紀錄報
告表、工程結算證明書、工程保固切結書等不實之資料，並由甲○○利用某一不知情
之成年刻印者偽刻「邱榮珍」及「詮發營造有限公司」印章各一枚後，並在工程保固
切結書保證商號欄內偽造「邱榮珍」及「詮發營造有限公司」之印文各一個後，分別
由主辦協助及監督人員用印後，並持上開不實資料交由屏東縣政府報銷該補助款，從
而在八十一年六月十五日取得縣政府所撥付補助款十五萬元，並於同年七月一日將該
筆補助款以「八十年度未完成工程」項目辦理保留入庫而圖利三地門鄉鄉公所（嗣於
八十二年間青山村集會所施工後，乃陸續動支完畢），亦足以生損害於政府預算執行
之正確性及邱榮珍、詮發營造有限公司之信譽等情。因而撤銷第一審關於上訴人等部
分之判決，改判論處上訴人等共同公務員對於主管之事務，直接圖利各罪刑（均緩刑
三年），業已明係依憑上訴人等與同案被告歸順智、林勝德、林義盛、潘國定、藍
美雄分別於法務部調查局屏東調查站調查時，及潘國定、林義盛於偵審中、甲○○於
檢察官偵查中供承綦詳，復有照片四幀及八十年度青山村民大會小型工程竣工報告、
驗收表、決算表、數量表、竣工圖等不實資料在卷可稽，為其所憑之證據及認定之理
由。而以屏東縣政府最後函催三地門鄉鄉公所報府核備之函文，係於八十一年六月上
旬始抵鄉公所，而上開工程竣工報告等資料竟記載八十年六月即已開工，豈有不知其
為不實之理。且上訴人乙○○既與其餘之人先行謀議，再為上開指示，則上開資料係
由何人核章，並無解其犯罪之成立，其所辯：上開資料並非由伊核章，係秘書歸順智
所蓋，伊應無責任等語，並非有據。另屏東縣政府最後一次發文函催三地門鄉鄉公所
之日期為八十年六月四日，公文流程尚需數日，則該鄉公所自不可能於同年月九日即
備妥上開內容煩繁之資料報屏東縣政府核備。參以同案被告潘國定稱：縣政府先後函
催辦理，否則不再補助，第二次函催與最後一次函催相隔約二個月等語。林義盛亦稱
：本案原係甲○○承辦，因甲○○生病，才叫伊依預算書寫決算書的等語。足認上訴
人甲○○係有上開犯行，其所辯：伊於八十一年六月一日即因手術請假療養，至同年
月二十九日始銷假上班，並未參與上開犯行等語，係匿卸之詞，不足採信。又從上所
述，已足證明上訴人利招榮上開犯行，所辯：伊僅止於書面審核，並未參與上開犯行
云云，亦非可採，分別於理由內予以指駁及說明。上訴人乙○○上訴意旨略稱：上開
資料並非由伊核章，係由秘書歸順智代為核章，伊並不清楚。原審對該事項未詳予調
查，遽行判決，顯屬違誤等語。利招榮上訴意旨略稱：上開工程，係由民政課主辦，
財經課指派甲○○協助，因甲○○住院，改由林義盛協辦，伊均未參與，原審僅依上
訴人等於調查站調查時是否屬實﹖尚待調查之證據，遽認定犯行，顯有可議等語。甲
○○上訴意旨略稱：原審僅憑林義盛片面之詞，推定伊參與上開犯行，顯有違法等語
，分別指摘原判決不當。經查，取捨證據、認定事實，乃事實審法院之職權。苟其所
為判斷與經驗法則、論理法則無違，即不容任意指為違法而執為適法之第三審上訴理
由。上訴人等上訴意旨並未針對原判決論斷，依據卷內資料具體表明有何違法，徒就
原判決採證認事之適法職權行使及於理由內已明白論斷之事項，專憑己見漫言原判決
違法，自難認與首揭法定之第三審上訴要件相符合。又原判決已說明刑法第一百三十
一條第一項之圖利罪，係注重處罰職，無論圖利國庫或圖利私人，均應成立該條項
罪名。且該條項之構成要件，並未修正為僅圖利私人不法利益始能成立，則原判決並
無適用法則不當之可言。上訴意旨所稱：該條項之圖利罪，已修正為「圖利私人不法
利益」為構成要件，對於圖利公庫則屬不罰云云，自屬無據，仍非合法之第三審上訴
理由。上訴人等之上訴違背法律上之程式，應予駁回。
據上論結，應依刑事訴訟法第三百九十五條前段，判決如主文。
中      華      民      國    八十六    年      九      月      五      日
                              最高法院刑事第十庭
                                  審判長法官  吳  雄  銘
                                        法官  池  啟  明
                                        法官  陳  宗  鎮
                                        法官  石  木  欽
                                        法官  吳  火  川
      右正本證明與原本無異
                                              書  記  官
中      華      民      國    八十六    年      九      月      十      日
